臺灣高雄地方法院民事裁定
109年度消債更字第382號
聲  請  人  鄭春月  
0000000000000000

上列當事人因消費者債務清理事件聲請更生，本院裁定如下：
    主  文
聲請人鄭春月自中華民國一一○年二月二日下午四時起開始更生
程序。
命司法事務官進行本件更生程序。
    理  由
一、聲請意旨略以：伊無力清償債務，曾於民國109年2月6日向
    臺灣橋頭地方法院聲請調解債務清償方案，惟調解不成立。
    又伊未經法院裁定開始清算程序或宣告破產，爰聲請更生等
    語。
二、按債務人不能清償債務或有不能清償之虞者，得依本條例所
    定更生或清算程序，清理其債務。債務人無擔保或無優先權
    之本金及利息債務總額未逾新臺幣（下同）12,000,000元者
    ，於法院裁定開始清算程序或宣告破產前，得向法院聲請更
    生。法院開始更生程序之裁定，應載明其年、月、日、時，
    並即時發生效力。法院裁定開始更生或清算程序後，得命司
    法事務官進行更生或清算程序，必要時得選任律師、會計師
    或其他適當之自然人或法人一人為監督人或管理人。消費者
    債務清理條例（下稱消債條例）第3條、第42條第1項、第45
    條第1項及第16條第1項分別定有明文。
三、經查：
  ㈠聲請人前於109年2月6日向臺灣橋頭地方法院聲請調解債務清
    償方案，經橋頭地院109年度司消債調字第31號受理，於同
    年3月12日調解不成立，聲請人並於同日以言詞聲請更生，
    因聲請人之居住地係位於本院轄區，橋頭地院以109年度消
    債更字第138號裁定移送本院等情，業經本院調閱橋頭地院
    調解卷宗（下稱橋調卷）及更生卷宗（下稱橋更卷）核閱無
    訛，並有調解程序筆錄可參（見橋調卷第26頁），依消費者
    債務清理條例施行細則第44條之3規定，聲請人於前置調解
    不成立後聲請更生，應屬合法。
  ㈡次查，聲請人於107年及108年度申報所得均為0元，名下無財
    產，勞工保險於102年9月23日退保，並自當月起每月領取勞
    保年金14,124元，另有宏泰人壽2張保單解約金共56,079元
    。又聲請人現年68歲，自陳無業，3名子女（各為59年生、6
    1年生及62年生）均未給付聲請人扶養費，僅長子陳胤佐提
    供其名下房屋供伊居住，其雖為艾多美股份有限公司直銷會
    員，惟僅於109年4月及7月各領取執行業務所得1,862元、1,
    854元，未領取社會局補助等情，有財產及收入狀況說明書
    （橋調卷第3至7頁）、債權人清冊（橋調卷第8頁）、財團
    法人金融聯合徵信中心前置協商專用債權人清冊（橋調卷第
    9至10頁）、信用報告（橋調卷第11頁）、財政部高雄國稅
    局107年及108年度綜合所得稅各類所得資料清單及總歸戶財
    產查詢清單（橋調卷第14頁、橋更卷第17至18頁）、收入切
    結書（橋調卷第17頁）、勞工保險被保險人投保資料表（橋
    調卷第18頁）、存摺（橋更卷第8至11頁）、戶籍謄本（橋
    更卷第19頁）、商業保險投保資料查詢結果表（橋更卷第40
    頁）、宏泰人壽保險股份有限公司函（橋更卷第44至45頁）
    、高雄市政府社會局社會福利資訊料查詢表（本院卷第19至
    20頁）、勞動部勞工保險局函（本院卷第21頁）、艾多美股
    份有限公司函（本院卷第66頁）在卷可參。本院審酌上情，
    認為核算聲請人目前償債能力之基礎以其聲請前兩年內即10
    7年4月至109年3月每月領取勞保年金14,124元為基準。
  ㈢關於聲請人個人日常必要支出部分，按債務人必要生活費用
    ，以最近1年衛生福利部或直轄市政府所公告當地區每人每
    月最低生活費1.2倍定之，消債條例第64條之2第1項定有明
    文。查衛福部社會司所公告110年度高雄市最低生活費為13,
    341元，其1.2倍為16,009元，又該最低生活費用之標準，係
    照當地最近1年平均每人消費支出60％訂定，依其基準之家庭
    收支調查報告調查表格式所示有關經常性支出之調查項目，
    包括利息支出、食品、衣著、房租及水費、電費、醫療保健
    、交通、娛樂、教育等，已涵蓋聲請人所陳報之支出項目；
    因聲請人自陳居住於長子陳懿佐名下房屋，無償、獨居等語
    （見橋更卷第6頁），故於計算聲請人個人每月必要生活費
    時，即應自前開已包括聲請人居住費用在內，扣除相當於房
    租支出所佔比例約24.36%，避免重複計列費用，則扣除居住
    費用後，聲請人每月必要生活費為12,109元【計算式：16,0
    09－（16,009×24.36%）＝12,109】。
  ㈣綜上所述，以聲請人現每月收入14,124元為其償債能力基準
    ，扣除個人必要生活費12,109元後，餘2,015元，而聲請人
    之債權人為台新銀行，所負債務為擔任其次子陳胤魁於89年
    間設立之沿海螺絲五金行之保證人（沿海螺絲五金行業於95
    年11月間撤銷登記，參本院卷第22頁及第32至33頁），現負
    債總額為5,849,971元（橋調卷第24頁），扣除宏泰人壽保
    險解約金56,079元，以聲請人每月所餘按月攤還結果，需約
    240年【計算式：（5,849,971－56,079）÷2,015÷12≒239.6】
    始能清償完畢，應認其已不能清償債務。此外，聲請人無擔
    保或無優先權之債務總額未逾12,000,000元，且無消債條例
    第6條第3項、第8條或第46條各款所定駁回更生聲請之事由
    存在，則聲請人聲請更生為有理由，應予准許，爰命司法事
    務官進行本件更生程序。
四、依消債條例第11條第1項、第45條第1項，裁定如主文。
中　　華　　民　　國　　110 　年　　2 　　月　　2 　　日
                  民事庭　法　官　  賴寶合
以上正本係照原本作成。
本裁定不得抗告。
中　　華　　民　　國　　110 　年　　2 　　月　　2 　　日
                          書記官    胡美儀